臺灣桃園地方法院刑事判決　　　　　　 95年度交易字第382號
公　訴　人　台灣桃園地方法院檢察署檢察官
被　　　告　甲○○
選任辯護人　呂丹琪律師
上列被告因公共危險等案件，經檢察官提起公訴（95年度偵字第
2139號），本院判決如下︰
    主  文
甲○○服用酒類，不能安全駕駛動力交通工具而駕駛，處有期徒
刑月；又因過失傷害人致重傷，處有期徒刑壹年。應執行有期
徒刑壹年貳月。
    事  實
一、甲○○明知服用酒類後吐氣所含酒精濃度超過每公升零點二
    五毫克以上者，不得為駕駛之行為，竟自民國九十四年十二
    月三日十九時許起至二十二時許止，在桃園縣大園鄉五權村
    友人家中飲用啤酒等酒類，至不能安全駕駛動力交通工具之
    際，仍於同日二十三時三十分許騎乘車號HZQ －０四六號重
    型機車離去，並沿桃園縣蘆竹鄉○○路往大竹方向行駛，於
    同日二十三時四十五分許，行經桃園縣蘆竹鄉○○路八四０
    號前時，本應注意兩車併行之間隔，並隨時採取必要之安全
    措施，而依當時天候晴、夜間有照明、路面乾燥、無缺陷、
    無障礙物、視距良好等情狀，並無不能注意之情事，因酒醉
    駕車無法安全操控車輛、未注意兩車併行之間隔，遂不慎與
    同向左側由簡明峰騎乘之車號F 五U －九一六號重型機車發
    生擦撞，致簡明峰騎乘之機車失去平衡往左前方向滑行而倒
    地，簡明峰因而受有頭部外傷併顱內出血、蜘蛛膜下腔出血
    及腦室出血、顱骨骨折等傷害，並呈深度昏迷，經手術治療
    後仍有頭部外傷併顱內出血、頭部外傷後併左側肢體癱瘓、
    失語症、吞嚥困難等重大難治之傷害。甲○○於車禍發生後
    ，在有偵查權限之警察機關尚未知悉犯人前，主動報警，並
    陳報自己之姓名、車禍地點，在現場等候警方前來處理，自
    首而接受裁判。嗣經桃園縣政府警察局交通隊蘆竹小隊員警
    據報前往上開肇事地點處理時，於翌日（四日）凌晨零時七
    分許，經測試甲○○呼氣酒精濃度結果，其呼氣所含酒精濃
    度達每公升零點四五毫克，而查悉上情。
二、案經台灣桃園地方法院檢察署檢察官指定簡明峰之父乙○○
    代行告訴，暨桃園縣政府警察局大園分局報請同署檢察官偵
    查起訴。
    理  由
一、按被告之自白，非出於強暴、脅迫、利誘、詐欺、疲勞訊問
    、違法羈押或其他不正之方法，且與事實相符者，得為證據
    ，刑事訴訟法第一百五十六條第一項定有明文。被告及其辯
    護人辯稱製作警詢筆錄時，被告精神狀況不佳，且當時因為
    緊張，故其陳述與事實並不相符，依刑事訴訟法第一百五十
    六條第一項之規定，自不得作為證據。經查，證人即處理本
    事件之員警駱銘輝證述被告於案發現場時較語無倫次，之後
    其帶同被告一同前往看望傷者及其家屬，始返回警局製作筆
    錄，於製作筆錄時，被告心情已較平靜，說話均已正常等情
    明確（見本院九十六年二月七日審判筆錄第五頁），而被告
    亦自承警員當時並無要其承認肇事（見本院準備程序筆錄第
    二頁），是被告於警詢之自白，難認係出於強暴、脅迫、利
    誘、詐欺、疲勞訊問、違法羈押或其他不正之方法，而被告
    之警詢筆錄雖係於夜間製作，然被告於接受詢問前已同意警
    方進行夜間詢問，並於該處簽名，此有警詢筆錄在卷可稽（
    見偵查卷第十頁），是難認警詢之過程有何違法或不當之處
    ，又被告於警詢之自白亦與事實相符（理由詳如後述），參
    諸前揭法條，被告於警詢之自白自有證據能力。
二、訊據被告甲○○對有於前揭時、地飲酒後已達不能安全駕駛
    動力交通工具之程度，仍為駕駛之行為均坦承不諱，惟矢口
    否認有何過失致重傷害之犯行，辯稱當天並未與被害人簡明
    峰發生擦撞，係被害人騎機車自己滑倒，雙方並未發生任何
    碰撞及接觸云云。
三、經查：
  (一)被告於前揭時、地飲酒後已達不能安全駕駛動力交通工具之
    程度，仍為駕駛之行為等情，業據被告坦承屬實（見本院準
    備程序筆錄第二頁），而被告於事發後經警測試其呼氣酒精
    濃度值達每公升零點四五毫克，有酒精濃度測試報告表一份
    在卷可稽（見偵查卷第一七頁），又依交通部運輸研究所七
    十九年八月對駕駛人行為之研究（酒醉車對駕駛行為之分析
    研究）指出，吐氣每公升酒精含量零點二五毫克等於血液中
    酒精濃度百分之零點零五（亦即每一百毫升血液中含五十毫
    克酒精），而血液中酒精濃度到達百分之零點零八至百分之
    零點一五時，對駕駛能力之影響為：判斷力嚴重受到影響、
    體能與精神協調受損、駕駛之體能困難增加；對心理行為之
    影響為：產生情緒異常現象、步伐不平穩、言語不清、反應
    惡劣、記憶及判斷力受損、精神處於錯亂狀態，本件被告之
    酒精測定值已達呼氣零點四五MG/L，換算血液中酒精濃度值
    為百分之零點零九，其判斷力、協調力及駕駛能力等均受到
    嚴重之影響而減退，且證人駱銘輝亦證述回警局後，先請被
    告沿直線走十公尺後回頭再走回原地，發現被告腳步不穩，
    第二次測試的時候請被告雙腳併攏，一腳離地站立三十秒，
    但被告無法站立三十秒，後又請被告閉眼後觸摸自己的鼻子
    ，但被告無法準確觸摸等語明確（見同上審判筆錄第三至四
    頁），與證人駱銘輝查獲後所製作之刑法第一百八十五條之
    三案件測試觀察紀錄表、桃園縣政府警察局酒後生理協調平
    衡檢測紀錄卡之記載（見偵查卷第一五、一六頁）相符，再
    佐以被告又有本件車禍肇事過失致重傷情事（理由詳如後述
    ），足見被告服用酒類後，確已造成辨識力、注意力、反應
    力均不如常之酒醉狀態，並已達不能安全駕車狀態，至為灼
    然。至刑法第一百八十五條之三飲用酒類不能安全駕駛動力
    交通工具之認定標準，雖法務部曾於八十八年五月十八日以
    法八八檢字第００一六六九號函示以每公升零點五五毫克作
    為認定之標準，惟上開數值雖足為判定行為人是否構成公共
    危險罪之標準之一，但並非唯一之標準，並無拘束法院之效
    力，如行為人確因飲酒後因而駕車肇事或有其他行為狀態，
    客觀足致影響安全駕駛之虞，縱令其呼氣酒精值未達上述每
    公升零點五五毫克，仍無礙於酒駕公共危險行為之認定。故
    被告上開於飲酒後已達不能安全駕駛動力交通工具之程度，
    仍為駕駛之行為之自白確與事實相符，自堪採信。
  (二)被告辯稱案發當時聽到後面有緊急煞車、跌倒、摩擦之聲，
    其停下車往後看，便見被害人之車倒在其左後方，被害人之
    車完全沒未碰觸其車云云。惟查，被告於警詢中稱兩車撞擊
    部位是其車左側身與被害人右側車身撞擊，其車並未受損（
    見偵查卷第十頁背面）；於偵查中則改稱：人本來不是我撞
    的，是他從後面上來撞我的云云，至本院時則又改稱被害人
    之車完全沒未碰觸其車云云。被告一再更易其詞，且從雙方
    係兩側擦撞，改成被害人自其後追撞，再改成雙方並未有何
    接觸，意欲撇清責任之企圖甚明，是其所辯，自難遽以採信
    。
  (三)依卷附被害人所騎乘車號F 五U －九一六號重型機車之照片
    觀之，該車最後係左側倒地（見偵查卷第二一、二三頁），
    然該車右側車身中間之塑膠飾板，卻有碎裂之痕跡（見偵查
    卷第二四頁），且該塑膠飾板之碎裂物亦遺留於現場（見偵
    查卷第二五頁），是該車右側車身中間之塑膠飾板顯係於本
    次事故碎裂，自無疑義。而如被告於偵查或本院所辯屬實，
    雙方並未如被告於警詢中所述發生擦撞，係被害人之車輛係
    自行滑倒，則被害人最後係左側車身倒地，該車右側即不應
    於現場有所毀損，參以被告於警詢中自陳兩車撞擊部位是其
    車左側身與被害人右側車身撞擊，顯與現場遺留跡象相符，
    是被告於警詢中之自白其車左側與被害人車輛右側撞擊一情
    ，與事實相符，自堪認定屬實。
  (四)至桃園縣政府警察局現場勘察報告雖分析研判：「本案兩重
    機車車身未發現有直接而明顯之跡證以資證明兩車有發生碰
    撞之情事」，然亦說明「本案兩車均於案發後發還家屬使用
    近八個月而未查扣，兩車身上於勘察時發現之相關跡證無法
    確定是否為案發當時所造成，即已非屬原始狀態，就勘察所
    得，難以研判二車是否發生碰撞及碰撞點為何處」，被告與
    被害人之車輛，分別經被告及被害人家屬領回近八個月，雖
    被告及被害人家屬均稱領回後並未使用該車，然該二車是否
    均未經使用，本院並無從得知，況二車發生碰撞，本即未必
    產生跡證之移轉，是難憑此即為被告有利之判斷。又被告於
    本院準備程序時聲請將二車送由鑑定機關進行刮痕鑑定，經
    本院送中央警察大學後，中央警察大學表示案發後二車已發
    還雙方當事人使用，期間已近一年，機車上殘留之相關性物
    證已無法明法明確掌握，該校無法提供跡證移轉之鑑識（見
    本院卷），而被告於該校回覆後，在本院審判中再次聲請送
    中央警察大學進行跡證移轉之鑑定，然該二車業經雙方領回
    使用將近一年，且中央警察大學亦表示無法對此部分進行鑑
    定，則被告此部份之聲請，自無理由，本院認無再送鑑定之
    必要，附此敘明。
  (五)按汽車行駛時，駕駛人應注意車前狀況及兩車併行之間隔，
    並隨時採取必要之安全措施；汽車駕駛人飲用酒類或其他類
    似物其吐氣所含酒精濃度超過每公升零點二五毫克或血液中
    酒精濃度超過百分之零點零五以上者，不得駕車，此為道路
    交通安全規則第九十四條第三項及第一百十四條第二款所分
    別明定。被告為領有駕駛執照之駕駛人，對於前開規定自應
    知之甚明，其駕車行駛自應注意上述道路交通安全之規定，
    且肇事當時之天候晴、夜間有照明、路面乾燥、無缺陷、無
    障礙物、視距良好等情狀，並無不能注意之情事，此有道路
    交通事故調查報告表(一)在卷足憑（見偵查卷第八頁），被告
    竟疏未注意在飲用酒類後，於肇事當時其吐氣所酒精成分每
    公升已逾零點二五毫克之酒醉狀態下，仍騎乘中重型機車上
    路，且因酒後導致注意力、判斷力等減弱，致疏未注意兩車
    併行之間隔，因而擦撞同向左側由被害人騎乘之機車肇事，
    其對本件車禍之發生自有過失甚明。
  (六)按於身體或健康，有重大不治或難治之傷害亦屬重傷，刑法
    第十條第四項第六款定有明文。被害人於本件事故後於九十
    四年十二月四日送行政院衛生署桃園醫院診治，初步診斷其
    受有頭部外傷併顱內出血、蜘蛛膜下腔出血及腦室出血、顱
    骨骨折等傷害，並呈深度昏迷，經手術治療後仍有頭部外傷
    併顱內出血、頭部外傷後併左側肢體癱瘓、失語症、吞嚥困
    難等傷害，此有行政院衛生署桃園醫院診斷證明書一份、台
    北市立萬芳醫院乙種診斷證明書三份在卷可證（見偵查卷第
    一九、六五之一至六五之三頁），足證被害人有重大難治之
    傷害，並堪認被害人此部分傷害確與被告前開駕駛之過失行
    為有相當因果關係。
  (七)按被告在犯罪未發覺之前，向該管公務員告知其犯罪，而不
    逃避接受裁判，即與刑法第六十二條規定之自首條件相符，
    不以言明白首並願受裁判為必要。即或自首後，嗣後又為與
    其初供不一致之陳述，甚至否認其有過失或犯罪，仍不能動
    搖其自首之效力（參照最高法院七十年度台上字第六八一九
    號、七十三年度台上字第六二九號判決意旨）。被告於車禍
    發生後，在有偵查權限之警察機關尚未知悉犯人前，主動報
    警，並陳報自己之姓名、車禍地點，在現場等候警方前來處
    理，承認為肇事人而願接受裁判，此業經證人駱銘輝結證屬
    實（見同上審判筆錄第四頁），且有桃園縣政府警察局道路
    交通事故肇事人自首情形紀錄表可按（見偵查卷第二九頁）
    ，參諸前揭說明，被告雖事後翻異前詞，辯稱並未與被害人
    發生擦撞云云，並無礙其自首之成立。
  (九)綜上，被告所辯不足採信，本件事證明確，被告犯行堪予認
    定，應依法論科。
四、被告行為後，刑法於九十四年二月二日修正公布，於九十五
    年七月一日施行。按行為後法律有變更者，適用行為時之法
    律，但行為後之法律有利於行為人者，適用最有利於行為人
    之法律，現行刑法第二條第一項定有明文。刑法第二條本身
    雖經修正，但刑法第二條既屬適用法律之準據法，本身尚無
    比較新舊法之問題，應一律適用裁判時之現行刑法第二條規
    定以決定適用之刑罰法律，核先敘明。又以本次刑法修正之
    比較新舊法，應就罪刑有關之共犯、未遂犯、想像競合犯、
    牽連犯、連續犯、結合犯，以及累犯加重、自首減輕暨其他
    法定加減原因（如身分加減）與加減例等一切情形，綜其全
    部罪刑之結果而為比較（參見最高法院九十五年度第八次刑
    庭會議決議）。經查：
  (一)刑法第二百八十四條第一項後段過失致重傷害罪及刑法第一
    百八十五條之三之酒後不能安全駕駛罪，法定刑分別得科銀
    元五百元及三萬元以下罰金，而修正後刑法施行法所增訂第
    一條之一規定：「中華民國九十四年一月七日刑法修正施行
    後，刑法分則編所定罰金之貨幣單位為新台幣。九十四年一
    月七日刑法修正時，刑法分則編未修正之條文定有罰金者，
    自九十四年一月七日刑法修正施行後，就其所定數額提高為
    三十倍。但七十二年六月二十六日至九十四年一月七日新增
    或修正之條文，就其所定數額提高為三倍」，比較修正後刑
    法施行法第一條之一第二項與罰金罰鍰提高標準條例第一條
    ，就上開過失致重傷害罪及酒後不能安全駕駛罪所規定罰金
    刑之最高額度均屬相同，並非刑罰法令之變更，無刑法第二
    條第一項比較新舊法之適用，應適用裁判時之刑法施行法第
    一條之一（最高法院九十五年度第二十一次刑事庭會議決議
    參照）。另刑法第三十三條第五款修正為：「主刑之種類如
    下：五、罰金：新臺幣一千元以上，以百元計算之」，是依
    修正後之法律，前揭二罪所得科處之罰金刑最低均為新台幣
    一千元，與被告行為時之罰金罰鍰提高標準條例第一條前段
    規定之提高倍數十倍及修正前刑法第三十三條第五款規定之
    罰金最低額一元相比較，新舊法關於上開二罪所得科處之罰
    金刑最高額並雖不同規定，然新法將該罪罰金刑之最低額提
    高為一千元；因此，比較上述修正前、後之刑罰法律，修正
    後之刑法並未有利於被告。
  (二)刑法第六十二條自首之規定，於九十四年一月七日修正、九
    十五年七月一日施行前之規定為：「對於未發覺之罪自首而
    受裁判者，減輕其刑。但有特別規定者，依其規定」，現行
    刑法之規定則為：「對於未發覺之罪自首而受裁判者，得減
    輕其刑。但有特別規定者，依其規定」，被告犯罪及自首均
    在九十五年七月一日施行前，自應為新舊法之比較。而現行
    刑法將原本自首「應」減輕其刑之規定改為「得」減輕其刑
    ，比較上述修正前、後之刑罰法律，修正後之刑法並未有利
    於被告。
  (三)綜合上述，各條文修正前、後之比較，九十五年七月一日修
    正施行後之刑法規定並未有利於被告，揆諸前揭最高法院決
    議及修正後刑法第二條第一項前段、後段規定之「從舊、從
    輕」原則，自應全部適用被告行為時之法律，即修正前刑法
    之相關規定予以論處。
五、核被告所為，係犯行為時刑法第一百八十五條之三之酒後不
    能安全駕駛罪、第二百八十四條第一項後段之過失致重傷害
    罪。被告所犯前開二罪，犯意各別，行為互殊，應分論並罰
    。被告酒醉駕車致被害人重傷，應依交通管理處罰條例第八
    十六條第一項之規定，對其所犯過失致重傷犯行部分加重其
    刑。被告肇事後，於警員前往現場時，當場向警員自首，承
    認為肇事人而願接受裁判，業如前述，應依修正前之刑法第
    六十二條前段之規定，對其所犯過失致重傷犯行部分減輕其
    刑，並依法先加後減之。爰審酌被告之素行尚佳、無視酒後
    不得駕車之禁令，於飲用酒類不能安全駕駛動力交通工具之
    情形下，仍駕車上路，嚴重危害行車安全，並致被害人受有
    重傷、迄今未與被害人家屬達成和解、否認犯行，態度不佳
    ，顯無悔意等一切情狀，分別量處如主文所示之行，並定期
    應執行刑。
據上論斷，應依刑事訴訟法第二百九十九條第一項前段，道路交
通管理處罰條例條例第八十六條第一項，刑法第二條第一項前段
、第一百八十五條之三、第二百八十四條第一項後段、第五十一
條第五款、修正前刑法第六十二條前段，刑法施行法第一條之一
第一項、第二項，判決如主文。
本案經檢察官姚重珍到庭執行職務。
中　　華　　民　　國　　96　　年　　3 　　月　　 7　　日
                  交通法庭審判長法　官　曾淑華
                                法  官  朱美璘
                                法  官  王耀興
        以上正本證明與原本無異。
如不服本判決書應於送達後10日內向本院提出上訴狀。
                                書記官  劉晨輝
中　　華　　民　　國　　96　　年　　3 　　月　　9 　　日
附錄本案論罪科刑法條全文
刑法第185條之3
服用毒品、麻醉藥品、酒類或其他相類之物，不能安全駕駛動力
交通工具而駕駛者，處1年以下有期徒刑、拘役或3萬元以下罰金
。
刑法第284條第1項
因過失傷害人者，處6月以下有期徒刑、拘役或5百元以下罰金，
致重傷者，處1年以下有期徒刑、拘役或5百元以下罰金。
